【裁判字號】    99,聲減,11
【裁判日期】    990526
【裁判案由】    聲請減刑及定應執行刑
【裁判全文】
臺灣新竹地方法院刑事裁定            99年度聲減字第11號
聲  請  人  臺灣新竹地方法院檢察署檢察官
受  刑  人  甲○○
上列受刑人因竊盜等案件，已經判決罪刑確定，經聲請人聲請減
刑及定其應執行之刑（99年度聲減字第347號），本院裁定如下
：
    主  文
甲○○所犯如附表編號1 所列之罪，減為有期徒刑月，如易科
罰金，以銀元佰元即新臺幣玖佰元折算壹日，與附表編號2 已
減刑之犯罪所處之刑，應執行有期徒刑肆月，如易科罰金，以銀
元佰元即新臺幣玖佰元折算壹日。
    理  由
一、聲請意旨略以：上列受刑人前犯如附表所列之罪（詳如本件
    附表所載），均經法院判決論處罪刑在案，經查其所犯如附
    表編號1號之罪，犯罪時間在中華民國96年4月24日以前，核
    與中華民國96年罪犯減刑條例第2 條第1 項第3 款規定相符
    ，應予減刑；而其所犯各餘罪（即如附表編號2 號部分臺灣
    桃園地方法院已減刑），惟仍應定其應執行之刑。爰依同條
    例第8 條第1 項、第10條第1 項（聲請書誤載）規定，聲請
    裁定等語。
二、按中華民國九十六年罪犯減刑條例第8 條第1 項對於單獨一
    罪之減刑聲請，固規定由最後審理事實之法院裁定。惟同條
    第3 項對於一人犯數罪之情形，為避免影響減刑及釋放作業
    ，爰規定：「依本條例應減刑之數罪，經二以上法院裁判確
    定者，得由一檢察官或應減刑之人犯合併向其中一裁判法院
    聲請裁定之。」亦即得由檢察官或應減刑之人犯合併向其中
    一裁判法院聲請裁定減刑，以爭取時效。次按裁判確定前犯
    數罪均應減刑而未定執行刑者，就各罪依第2 條、第4 條、
    第6 條至第8 條規定減刑後，適用刑法第51條定其應執行之
    刑，同法第10條第1 項定有明文，而依前開規定定應執行刑
    時，準用同法第8 條第3 項規定，同法第12條亦定有明文。
    是故在一人犯數罪案件中，各個案件之最後事實審法院如經
    檢察官或應減刑之人犯聲請減刑及定執行刑時，不論其是否
    為數罪中之最後事實審法院，法律即賦予管轄權。則依上開
    說明，自應認如附表所示之罪有一為本院裁判確定者，本院
    就前開案件定應執行刑部分即有管轄權。故本院就聲請如附
    表所示之案件定應執行刑部分，依前開說明，即有管轄權，
    先予敘明。
三、次按行為後法律有變更者，適用行為時之法律。但行為後之
    法律有利於行為人者，適用最有利於行為人之法律；刑法第
    2 條第1 項定有明文。本件受刑人行為後，民國94年2 月2
    日修正公布之刑法，業於95年7 月1 日施行，上開刑法修正
    時，刑法第51條第5 款關於數罪併罰宣告多數有期徒刑之方
    法及同法第41條易科罰金之折算標準均有修正，茲比較修正
    前後適用如下：
  (一)刑法第51條第5 款原規定：「宣告多數有期徒刑者，於各刑
    中之最長期以上，各刑合併之刑期以下，定其刑期。但不得
    逾20年」。修正後刑法第51條第5 款改為：「宣告多數有期
    徒刑者，於各刑中之最長期以上，各刑合併之刑期以下，定
    其刑期。但不得逾30年」。比較新舊法之結果，以修正前刑
    法之規定對受刑人較為有利，應依刑法第2 條第1 項前段之
    規定，適用修正前刑法第51條第5 款之規定，定其應執行之
    刑。
  (二)刑法第41條原規定：「犯最重本刑為5 年以下有期徒刑以下
    之刑之罪，而受6 個月以下有期徒刑或拘役之宣告，因身體
    、教育、職業、家庭之關係或其他正當事由，執行顯有困難
    者，得以一元以上三元以下折算一日，易科罰金。但確因不
    執行所宣告之刑，難收矯正之效，或難以維持法秩序者，不
    在此限。併合處罰之數罪，均有前項情形，其應執行之刑逾
    六月者，亦同」。依廢止修正前罰金罰鍰提高標準條例第2
    條前段之規定，應就上開規定之數額提高為1 百倍折算1 日
    ，則本件受刑人行為時之易科罰金折算標準，應以銀元300
    元即新臺幣900 元折算1 日。修正後刑法第41條改為：「犯
    最重本刑為五年以下有期徒刑以下之刑之罪，而受六個月以
    下有期徒刑或拘役之宣告者，得以新臺幣一千元、二千元或
    三千元折算一日，易科罰金。但確因不執行所宣告之刑，難
    收矯正之效，或難以維持法秩序者，不在此限。前項規定於
    數罪併罰，其應執行之刑未逾六月者，亦適用之」。復於99
    年1 月27日第41條第1 項、第8 項修正為：「犯最重本刑為
    五年以下有期徒刑以下之刑之罪，而受六月以下有期徒刑或
    拘役之宣告者，得以新臺幣一千元、二千元或三千元折算一
    日，易科罰金。但易科罰金，難收矯正之效或難以維持法秩
    序者，不在此限。」「第一項至第四項及第七項之規定，於
    數罪併罰之數罪均得易科罰金或易服社會勞動，其應執行之
    刑逾六月者，亦適用之。」比較修法前後易科罰金折算標準
    及數罪併罰應執行之刑是否限制在未逾6 月之情況，以95年
    7 月1 日修正施行前之規定，對受刑人有利。至該條第1 項
    就執行之限制，雖新法刪除了「因身體、教育、職業、家庭
    之關係或其他正當事由，執行顯有困難者」等規定，惟自該
    條文修正理由可知，立法者傾向於將易科罰金範圍擴大，由
    法官單純從避免短期自由刑弊害方面去思考是否准許易科罰
    金，至於個案中如何執行易科罰金，檢察官仍可依該條項但
    書之規定，審酌受刑人是否具有「確因不執行所宣告之刑，
    難收矯正之效，或難以維持法秩序」等事由，而為准許或駁
    回受刑人易科罰金之聲請，對於受刑人並未較為有利，故經
    比較後，仍以舊法之規定，較有利於受刑人。綜上，應依刑
    法第2 條第1 項前段，適用行為時即95年7 月1 日修正施行
    前刑法第41條之規定，定其易科罰金之折算標準。
  (三)綜上，本件受刑人行為後之新法，均未較有利於受刑人，應
    以95年7 月1 日修正施行前刑法第41條第1 項前段、第2 項
    、第51條第5 款，廢止前罰金罰鍰提高標準條例第2 條之規
    定，為本件定應執行刑之法律。
三、查受刑人所犯如附表所示之罪，業經法院先後判處如附表所
    示之刑確定在案，且受刑人所為附表編號1 之犯罪時間在96
    年4 月24日以前，有臺灣高等法院被告前案紀錄表及該案判
    決書在卷可稽，受刑人所犯附表所列編號1 之罪，核與中華
    民國九十六年罪犯減刑條例第2 條第1 項第3 款規定相符，
    茲依檢察官聲請予以減刑如附表編號1 所示，如易科罰金，
    以銀元佰元即新臺幣玖佰元折算壹日。又檢察官聲請就減
    刑後之刑與如附表編號2 所列已減刑之罪所處之刑定其應執
    行之刑，經核亦無不合，應予准許，並諭知易科罰金之折算
    標準如主文。
四、爰依中華民國96年罪犯減刑條例第2 條第1 項第3 款、第8
    條第1 項、第3 項、第10條第1 項，刑法第2 條第1 項前段
    、95年7 月1 日修正施行前刑法第41條第1 項前段、第2項
    、刑法第51條第5 款，廢止前罰金罰鍰提高標準條例第2 條
    、現行法規所定貨幣單位折算新臺幣條例第2 條，裁定如主
    文。
中    華    民    國    99    年    5     月    26    日
                            刑事第四庭法  官    邱玉汝
以上正本證明與原本無異。
如不服本裁定，應於裁定送達後5日內向本院提出抗告狀。
中    華    民    國    99    年    5     月    26    日
                                      書記官    陳怡芳

司法院資訊處製作；財團法人民間司法改革基金會備份。
